---
title: 'Practica 2  - Tipologia y ciclo de vida de los datos'
author: "Autores: Luis Castro y Marc Valdivia Arriaza"
date: "Diciembre 2019"
output:
  html_document:
    highlight: default
    number_sections: yes
    theme: cosmo
    toc: yes
    toc_depth: 2
    includes:
      in_header: header.html
  pdf_document:
    highlight: zenburn
    toc: yes
  word_document: default
---

```{r setup, include=FALSE}
knitr::opts_chunk$set(echo = TRUE)
```


# Descripción del dataset. 
¿Por qué es importante y qué pregunta/problema pretende responder? 

Hemos elegido como dataset para esta practica el dataset de dsatos de supervivientes del titanic, el dtaset esta disponible en la pagina https://www.kaggle.com/c/titanic/data, actualemnte esta dispnoible como parte de un concurso de machine learning.

Los datos estan en 2 archivos:

- conjunto de entrenamiento (train.csv)
- conjunto de prueba (test.csv)

El conjunto de entrenamientotiene la intencion de ser usado  para la creacion de los modelos de aprendizaje. en el caso del  conjunto de entrenamiento se proporcionamos el resultado para cada pasajero. contienen informacion de los pasajeros y su intencion es tratar de adivinar el resultado de  cada pasajero en ese fatidico incidente.

El conjunto de pruebaesta para probar y  ver qué tan bien funciona su modelo con datos no vistos. 


el data set cuenta con los siguientes campos:

- survival: (supervivencia)	0 = No, 1 = Yes
- pclass	Ticket class: (clase del pasajero)	1 = 1st, 2 = 2nd, 3 = 3rd
- sex	(genero)	
- Age	(edad)
- sibsp	(# heramanos o esposo/a)	
- parch	(# padres hijos )
- ticket	(Ticket number)id tiquete)	
- fare	Passenger fare	(costo del pasaje)
- cabin	(# cabina)
- embarked	Port of Embarkation (puerto de embarque)	C = Cherbourg, Q = Queenstown, S = Southampton


Este date set busca entender a partir de los distintos campos que se cuentan, las probabilidades de sobrevivir de acuerdo a las condiciones de cada pasajero. por ejemplo se cumplio el dicho de mujeres y niños primero? tuvieron alguna ventaja los pasajeros de las clases mas altas? cual fue la situacion con las familias? tenia mas psoibilidad e sobrevivir quien viajaba solo?


# Integración y selección de los datos de interés a analizar

Procedemos a cargar los datos:

```{r message= FALSE, warning=FALSE}
ds<-read.csv("train.csv", header=T, sep=",", na.strings=c("","na"))
```

verifiquemos las columnas cargadas
```{r}
colnames(ds)

```

numero de filas
```{r}

n <-nrow(ds)
n
```

# Limpieza de los datos. 

## ¿Los datos contienen ceros o elementos vacíos? ¿Cómo gestionarías cada uno de estos casos? 

buscamos valores NA
```{r}
colSums(is.na(ds))

```

podemos ver que contamos con 177 NA o campos vacios en la variablea Age para la edad de los pasajeros

se pueden tomar 2 caminos
podriamos eliminar estos registros o podriaos asignar un valor a estos NA

para este caso no podriamos eliminarlos pues son muchos (177) y esto podria afectar la precision de nuestro analisis.

podriamos asignar el valor de la media a estos campos faltantes, pero si analizamos hombres y mujeres cuentan con distintas expectativas de vida, asi que calcularemos la media de los hombres y la media de las mujeres y lo asignaremos respectivamente.

```{r}
mujeres <-subset(ds, Sex == "female")
str(mujeres)
hombres <-subset(ds, Sex == "male")

meanmujeres <- mean(mujeres$Age, na.rm= TRUE)

meanhombres <- mean(hombres$Age, na.rm= TRUE)
meanhombres
meanmujeres
```

como sospechabamos la media de hombres y mujeres es diferente

asignamo las respectivas medias a los valores NA de Age

```{r}
ds$Age[is.na(ds$Age) & ds$Sex=="male" ] <- meanhombres
ds$Age[is.na(ds$Age) & ds$Sex=="female" ] <- meanmujeres
```

buscamos valores NA de nuevo
```{r}
colSums(is.na(ds))
```

ya no contamos con datos faltantes en edad, procedemos a solucionar el problema con embarked:

en este caso contamos con solo 2 registros

podemos tomar 2 caninos

- podriamos eliminar los 2 registros pues son pocos
- podriamos asignarlos a la categoria que cuenta con mas poblacion

revisamos:
```{r}
 counts <- table(ds$Embarked)
 barplot(counts, main="Embarked", col=c("darkblue","red", "yellow"),
   xlab="Embarked")
```

observamos que S (Southampton) tiene la gran mayoria, los agregaremos a esta categoria
```{r}
ds$Embarked[is.na(ds$Embarked) ] <- "S"

```

confirmamos que ya no tenemos datos faltantes en embarked
```{r}
colSums(is.na(ds))
```

por ultimo tenemos Cabin

en este caso tenemos una cantidad muy grande datos faltantes

```{r}
sum(is.na(ds$Cabin)) /n
```

tenemos el  77 % de pasajeros sin datos de cabina

es un porcentaje muy alto, por lo tanto no vale la pena realmente eliminarlos pues quedariamos con muy pocos datos
tampoco podemos buscar la forma de reemplazarlos, no tiene valor analitico decir que todos los pasajeros iban unos pocos cuartos.

por lo tanto en este caso no tomaremos en cuenta los datos de cabinas para nuestro analisis

removemos los datos de cabina
```{r}
ds <- subset( ds, select = -Cabin )

colSums(is.na(ds))
```


Fare:

a pesar de que ya pareciera que no tenemos Nas si observamos la columna Fare (costo del tiquete) vemos algunos registros con 0

estos obviamente son valores perdidos pues nadie viaja gratis

en este caso tampoco nos sirve eliminar los registros pq son bastantes, tampoco podemos usar la media para asignar.

suponemos que el puerto de embarque es un factor que afecta la tarifa, pues entre mas largo podria ser mas caro

tambien la clase del pasajero influye, no es lo mismo el precio de primera clase versus segunda clase.

entonces segmentaremos por grupos y calcularemos la media para cada grupo tomando en cuenta la clase del pasajero asi como su puerto de embarque

utilizamos la funcion summary by de libreria doBy
```{r}
library(doBy)

medias <- summaryBy(Fare ~ Embarked + Pclass, data =ds, FUN = median)
medias
```

asignamos los valores respectivamentes:
```{r}
ds$Fare[ds$Embarked =='C' & ds$Pclass == '1' & ds$Fare ==0] <- medias$Fare.median[1]
ds$Fare[ds$Embarked =='C' & ds$Pclass == '2' & ds$Fare ==0] <- medias$Fare.median[2]
ds$Fare[ds$Embarked =='C' & ds$Pclass == '3' & ds$Fare ==0] <- medias$Fare.median[3]
ds$Fare[ds$Embarked =='Q' & ds$Pclass == '1' & ds$Fare ==0] <- medias$Fare.median[4]
ds$Fare[ds$Embarked =='Q' & ds$Pclass == '2' & ds$Fare ==0] <- medias$Fare.median[5]
ds$Fare[ds$Embarked =='Q' & ds$Pclass == '3' & ds$Fare ==0] <- medias$Fare.median[6]
ds$Fare[ds$Embarked =='S' & ds$Pclass == '1' & ds$Fare ==0] <- medias$Fare.median[7]
ds$Fare[ds$Embarked =='S' & ds$Pclass == '2' & ds$Fare ==0] <- medias$Fare.median[8]
ds$Fare[ds$Embarked =='S' & ds$Pclass == '3' & ds$Fare ==0] <- medias$Fare.median[9]

```


ya contamos con todos nuestros datos completos

ahora revisemos tipos de datos:

```{r}

str(ds)
```
survived y PCclass deberian ser factores

```{r}
ds$Pclass<- factor(ds$Pclass, labels =c("Primera", "Segunda", "Tercera"))
```

creamos un campo facotr para la edad para difernciar ninos de adultos

```{r}

ds$AgeF[ds$Age < 16]<- "nino"
ds$AgeF[ds$Age >= 16]<- "adulto"
ds$AgeF <- as.factor(ds$AgeF)
```

```{r}

str(ds)
```


## Identificación y tratamiento de valores extremos
para el tratamientode valores extremos usaremos las siguiente funcion toamda de

que funciona identificando, describendo los valores extremos. 
usa el comando boxplot.stats () $ out, que utiliza el método de Tukey para identificar los valores atípicos que se encuentran por encima y por debajo del 1.5 * IQR. 

```{r}
outlierKD <- function(dt, var) {
     var_name <- eval(substitute(var),eval(dt))
     na1 <- sum(is.na(var_name))
     m1 <- mean(var_name, na.rm = T)
     par(mfrow=c(2, 2), oma=c(0,0,3,0))
     boxplot(var_name, main="With outliers")
     hist(var_name, main="With outliers", xlab=NA, ylab=NA)
     outlier <- boxplot.stats(var_name)$out
     mo <- mean(outlier)
     var_name <- ifelse(var_name %in% outlier, NA, var_name)
     boxplot(var_name, main="Without outliers")
     hist(var_name, main="Without outliers", xlab=NA, ylab=NA)
     title("Outlier Check", outer=TRUE)
     na2 <- sum(is.na(var_name))
     cat("Outliers identified:", na2 - na1, "n")
     cat("Propotion (%) of outliers:", round((na2 - na1) / sum(!is.na(var_name))*100, 1), "n")
     cat("Mean of the outliers:", round(mo, 2), "n")
     m2 <- mean(var_name, na.rm = T)
     cat("Mean without removing outliers:", round(m1, 2), "n")
     cat("Mean if we remove outliers:", round(m2, 2), "n")
     response <- readline(prompt="Do you want to remove outliers and to replace with NA? [yes/no]: ")
     if(response == "y" | response == "yes"){
          dt[as.character(substitute(var))] <- invisible(var_name)
          assign(as.character(as.list(match.call())$dt), dt, envir = .GlobalEnv)
          cat("Outliers successfully removed", "n")
          return(invisible(dt))
     } else{
          cat("Nothing changed", "n")
          return(invisible(var_name))
     }
}
outlierKD(ds,Age)
outlierKD(ds,Fare)

```

analizamos las variables edad y la tarifa

ambas nos muestran un numero importante de valores extremos

como tratamiento no lo eliminaremos pues creemos que nos pueden agregar valor al analisis, por ejemplo si eliminamos los valores extremos de edad eliminariamos registros de gran cantidad de adultos mayores

# Análisis de los datos

## Selección de los grupos a analizar
En primer lugar, seleccionaremos varios grupos de pasarejos en función de varias características para poder realizar un análisis estadístico.
```{r}
ds.priemra <- ds[ds$Pclass == "Primera", ]
ds.segunda <- ds[ds$Pclass == "Segunda", ]
ds.tercera <- ds[ds$Pclass == "Tercera", ]


ds.hombres <- ds[ds$Sex == "male", ]
ds.mujeres <- ds[ds$Sex == "female", ]

ds.ninos <- ds[ds$Age < 16, ]
ds.adultos <- ds[ds$Age >= 16, ]
```

## Comprobación de la normalidad y homogeneidad de la varianza
```{r}
#install.packages("nortest")
library(nortest)

alpha = 0.05
col.names = colnames(ds)
for (i in 1:ncol(ds)) {
  if (i == 1) cat("Variables que no siguen una distribución normal:\n")
  if (is.integer(ds[,i]) | is.numeric(ds[,i])) {
    p_val = ad.test(ds[,i])$p.value
    if (p_val < alpha) {
      cat(col.names[i])
      # Format output
      if (i < ncol(ds) - 1) cat(", ")
      if (i %% 3 == 0) cat("\n")
    }
  }
}
```
De las variables que no siguen una distribución normal, podemos ignorar `PassengerId`, ya que hace referencia al identificador único del pasajero y no debe seguir ninguna distribución.

A continuación estudiaremos la homegeneidad de varianzas con el test de Fliger-Killeen según el sexo y el tipo de clase donde se encontraban.
```{r}
fligner.test(Survived ~ Sex, data = ds)
```

```{r}
fligner.test(Survived ~ Pclass, data = ds)
```

En ambos casos hemos obtenido un valor inferior a 0,05, por lo que tenemos que rechazar la hipótesis de que las varianzas son homogéneas en ninguno de los casos.

## Pruebas estadísticas

### correlaciones
```{r}
corr_matrix <- matrix(nc = 2, nr = 0)
colnames(corr_matrix) <- c("estimate", "p-value")
# Calcular el coeficiente de correlación para cada variable cuantitativa
# con respecto al campo "precio"
for (i in 1:(ncol(ds) - 1)) {
  if (is.integer(ds[,i]) | is.numeric(ds[,i])) {
    spearman_test = cor.test(ds[,i], ds$Survived, method = "pearson")
    corr_coef = spearman_test$estimate
    p_val = spearman_test$p.value
    # Add row to matrix
    pair = matrix(ncol = 2, nrow = 1)
    pair[1][1] = corr_coef
    pair[2][1] = p_val
    corr_matrix <- rbind(corr_matrix, pair)
    rownames(corr_matrix)[nrow(corr_matrix)] <- colnames(ds)[i]
  }
}
```

```{r}
print(corr_matrix)
```

La matriz de correlación nos indica cuáles son las variables que más relación tienen con la salida de supervivencia. El atributo `Fare` es el que tiene un valor absoluto más cercano a 1, el siguiente sería `Parch` seguido de `Age` pero con una relación bastante más débil.

A continuación realizaremos varios test de hipótesis para detectar como influyen los atributos categóricos entre ellos.
```{r}
ds.primera.survived <- ds[ds$Pclass == "Primera", ]$Survived
ds.segunda.survived <- ds[ds$Pclass == "Segunda", ]$Survived
ds.tercera.survived <- ds[ds$Pclass == "Tercera", ]$Survived


ds.hombres.survived <- ds[ds$Sex == "male", ]$Survived
ds.mujeres.survived <- ds[ds$Sex == "female", ]$Survived

ds.ninos.survived <- ds[ds$Age < 16, ]$Survived
ds.adultos.survived <- ds[ds$Age >= 16, ]$Survived
```

### Pasajeros de Primera vs resto
```{r}
t.test(rbind(ds.segunda.survived, ds.tercera.survived), ds.primera.survived, alternative = "less")
```
Al obtener un valor de p-value tan bajo podemos indicar que los pasajeros de primera tenáin más probabilidad de salvarse.

### Pasajeros de Segunda vs resto
```{r}
t.test(rbind(ds.primera.survived, ds.tercera.survived), ds.segunda.survived, alternative = "less")
```
Los pasajeros de segunda obtienen un valor muy elevado de p-value, por lo que no podemos indicar que tuviesen más probabilidades de salvarse.

### Pasajeros de Tercera vs resto
```{r}
t.test(rbind(ds.primera.survived, ds.segunda.survived), ds.tercera.survived, alternative = "less")
```
Lo mismo ocurre con los pasajeros de tercera, su probabilidad de salvarese no era mayor.

### Hombres vs Mujeres
```{r}
t.test(ds.hombres.survived, ds.mujeres.survived, alternative = "less")
```
El valor del p-value es mucho menor de 0.05. Esto permite afirmar que las mujeres tenían una probabilidad mayor de salvarse y por lo que se cumple el dicho de mujeres primero.

### Adultos vs Niños
```{r}
t.test(ds.adultos.survived, ds.ninos.survived, alternative = "less")
```
El valor del p-value es mucho menor de 0.05. Esto permite afirmar que los niños tenían una probabilidad mayor de salvarse y por lo que se cumple el dicho de niños primero.

### Modelo lineal
En este caso estudiaremos las variables numéricas y su influencia sobre el resultado.
```{r}
modelo <- lm(Survived ~ Age + SibSp + Parch + Fare, data = ds)
summary(modelo)
```
Podemos extraer que la única variable numérica que no parece importante para el modelo lineal es `Parch`, el resto de ellas pareceb tener un código de significancia muy elevado.

# Representación de los resultados a partir de tablas y gráficas.
```{r}
if(!require(ggplot2)){
    install.packages('ggplot2', repos='http://cran.us.r-project.org')
    library(ggplot2)
}
if(!require(grid)){
    install.packages('grid', repos='http://cran.us.r-project.org')
    library(grid)
}
if(!require(gridExtra)){
    install.packages('gridExtra', repos='http://cran.us.r-project.org')
    library(gridExtra)
}

```


Es nuestra intencion describir la relación existente entre la supervivencia y distintas variables disponibles.
vamos a graficar mediante diagramas de barras la cantidad de muertos y supervivientes de acuerdo al sexo,clase, la edad 


tambien vamos a representar en tablas los datos que estamos graficando usando el comando table para asi obtener tablas de contingencia.

veamos como se distribuyen los sobrevientes y no sobrevientes de acuerdo a las distintas categorias:
```{r}
grid.newpage()
plotPclass<-ggplot(ds,aes(Pclass,fill=Survivedfactor))+geom_bar() +labs(x="Pclass", y="Pasajeros")+ guides(fill=guide_legend(title=""))+ scale_fill_manual(values=c("red","blue"))+ggtitle("Sobrevivientes por Pclass")
plotAge<-ggplot(ds,aes(AgeF,fill=Survivedfactor))+geom_bar() +labs(x="Age", y="Pasajeros")+ guides(fill=guide_legend(title=""))+ scale_fill_manual(values=c("red","blue"))+ggtitle("Sobrevivientes por Age")
plotSex<-ggplot(ds,aes(Sex,fill=Survivedfactor))+geom_bar() +labs(x="Sex", y="Pasajeros")+ guides(fill=guide_legend(title=""))+ scale_fill_manual(values=c("red","blue"))+ggtitle("Sobrevivientes por Sex")
plotsibsp<-ggplot(ds,aes(SibSp,fill=Survivedfactor))+geom_bar() +labs(x="sibsp", y="Pasajeros")+ guides(fill=guide_legend(title=""))+ scale_fill_manual(values=c("red","blue"))+ggtitle("Sobrevivientes por sibsp")
grid.arrange(plotPclass,plotAge,plotSex,plotsibsp,ncol=2)

```

podemos ver que en el caso de la distribucion por sexo hay un desequilibrio hacia la cantidad de mujeres sobrevientes con respecto a los hombres, apesar de que viajaban muchos mas hombres

igual pasa con los ninos podemos ver que ellos tambien tuvieron una mas alta proporcion de sobrevivir

visualmente tambien podemos afirmar que se cumplio el lema de mujerrs y ninos primero


```{r}
tabla_SST <- table(ds$Sex, ds$Survivedfactor)
tabla_SST
prop.table(tabla_SST, margin = 1)
```

```{r}
tabla_SCT <- table(ds$Pclass,ds$Survivedfactor)
tabla_SCT
prop.table(tabla_SCT, margin = 1)
```

```{r}
tabla_SAT <- table(ds$AgeF,ds$Survivedfactor)
tabla_SAT
prop.table(tabla_SAT, margin = 1) 
```

```{r}
tabla_SAT.byPclass <- table(ds$AgeF,ds$Survivedfactor,ds$Pclass)
tabla_SAT.byPclass
```

```{r}
par(mfrow=c(2,2))
plot(tabla_SCT, col = c("red","blue"), main = "Sobrevivientes vs. Pclass")
plot(tabla_SAT, col = c("red","blue"), main = "Sobrevivientes vs. AGE")
plot(tabla_SST, col = c("red","blue"), main = "Sobrevivientes vs. Sex")
```


# Resolución del problema. A partir de los resultados obtenidos, ¿cuáles son las conclusiones? ¿Los resultados permiten responder al problema?
